臺灣高等法院臺中分院刑事判決　　　　　　九十三年度重上更（四）字第五九號
　　上　訴　人
　　即　被　告　庚○○
　　指定辯護人　本院公設辯護人　甲○○
右上訴人因違反毒品危害防制條例等案件，不服臺灣彰化地方法院八十七年度訴字第
四七二號中華民國八十八年九月二十日第一審判決（起訴案號：臺灣彰化地方法院檢
察署八十七年度偵字第○五○七號，併辦案號：臺灣彰化地方法院檢察署八十七年度
偵字第四四二號），提起上訴，判決後經最高法院第四次發回更審，本院判決如左：
    主      文
原判決關於庚○○意圖販賣而持有毒品、意圖販賣而非法持有化學合成麻醉藥品與定
執行刑部分均撤銷。
庚○○共同意圖販賣而持有毒品，累犯，處有期徒刑拾壹年，扣案之海洛因淨重壹零
玖貳點玖貳公克沒收銷燬、安非他命淨重壹壹零點貳捌公克及附表所示之物沒收。
    事      實
一、庚○○有賭博、麻醉藥品管理條例等前科，於民國（下同）八十六年間又因違反
    麻醉藥品管理條例，經臺灣新竹地方法院判處有期徒刑六月確定，於八十六年十
    月二十一日易科罰金執行完畢，與丁○○、乙○○（均經判決確定）均有施用海
    洛因或化學合成麻醉藥品安非他命之習慣，因耗費不輕，且見販售毒品有利可圖
    並為減輕費用負擔，遂將渠等三人於八十六年十一月至八十七年一月十二日間某
    日向不詳姓名之販毒者所買入，原供渠等自己施用而非法持有之不詳重量之毒品
    海洛因及化學合成麻醉藥品安非他命，共同基於意圖販賣而非法持有之犯意聯絡
    ，將丁○○所出面承租位於彰化縣員林鎮○○里○○街二十一號其中一○一室、
    六○七室作為販賣毒品海洛因及安非他命之場所，並備置三人所共有之電子秤二
    台、研磨機二台，以供大塊研磨及秤重之用，另備用共有之老虎鉗一支、壓縮機
    一台，以供夾取及壓縮之處理，而將原先購買供自己施用之不詳重量之海洛因摻
    入澱粉類之白色粉末後，再行分裝，並將分裝後之海洛因及三包化學合成麻醉藥
    品安非他命，分別藏放於庚○○及丁○○居住之上述一○一及六○七室內（一○
    一室自八十七年一月十日起由乙○○居住），及共同使用之Ｎ３－９２９８號自
    用小客車置物箱內，擬俟機出售。
二、嗣於八十七年一月十三日十八時許，經警在彰化縣員林鎮○○里○○路○段四八
    六號檳榔攤前查獲丁○○、庚○○、乙○○，並在渠等所共同駕駛及搭乘之Ｎ３
    －９２９８號自用小客車之置物箱內臨檢查獲海洛因乙包，經帶同庚○○回彰化
    縣警察局員林分局員林派出所，又在庚○○身上查獲海洛因乙包，經帶同至彰化
    縣員林鎮○○街二十一號一○一室（原審誤載為六○七室），在床頭櫃前查獲海
    洛因一包、安非他命三包（經送鑑定後，淨重一一○．二八公克），另在六○七
    室丁○○、庚○○所居住之房間床頭櫃下查獲海洛因二包（全部海洛因經送鑑定
    後，淨重一○九二．九二公克，純度４．１８％，純質淨重四十五．六八公克）
    及丁○○、庚○○、乙○○所共有如附表所示之物空塑膠袋一大包、老虎鉗一支
    、壓縮機一台、電子秤二台、研磨機二台。
三、案經彰化縣警察局員林分局報請臺灣彰化地方法院檢察署檢察官偵查起訴暨由檢
    察官移送併辦。
　　理      由
一、訊據被告庚○○雖矢口否認犯罪，辯稱：伊和丁○○同居，自己也有家庭，常彰
    化、台北來來去去，身上所帶被查獲的毒品是丁○○給伊帶回台北吸的，被查獲
    時因有吃藥，人迷迷糊糊的，其餘被查獲的毒品及器具與伊無關，只知道黑龍、
    王文章等人有來找丁○○，都是丁○○、乙○○和對方接觸，聽丁○○講是黑龍
    拿來的，伊沒有工作，沒有能力買毒品，丁○○及乙○○亦始終未供稱扣案之其
    餘毒品是伊所有或伊共同意圖販賣而持有，被查獲之房間且非伊承租，伊對毒品
    亦無從支配使用，自非共同持有云云。
、惟查：就員林鎮○○街二十一號一○一及六○七室、被告庚○○身上暨上述自小
    客車內所查獲之毒品來源：
(一)警訊時（見彰化縣警察局員林分局刑案偵查卷宗）：
(１)被告庚○○供稱：在伊口袋內及一○一、六○七室內所查獲之毒品不知係何人所
    有．．．其吸食安非他命之來源是丁○○給她的等語（見該卷第五頁反面、第六
    頁正面、第七頁反面）。
(２)丁○○供稱：警方於員林鎮○○里○○街二十一號六○七室所查獲之安非他命、
    海洛因均係朋友「黑龍」所有，「黑龍」說要我將那些毒品賣掉．．．，空塑膠
    袋一大包、老虎鉗一個、壓縮機一台、電子秤二個及研磨機二台，亦是黑龍所有
    ，．．一○一室之前都是伊所租無誤，但在伊朋友乙○○來住於一○一室前都是
    我高雄朋友黑龍所住，警方所查獲之毒品都是黑龍所有，因為伊及庚○○均有吸
    毒習慣才將一部份之毒品放於六○七室，並帶一些在身上以免毒癮發作，庚○○
    身上那包也是伊放在她身上等語（見該卷第三頁）；
(３)乙○○供稱：警方在一○一室所查獲之海洛因及安非他命均是丁○○所有，另於
    該址六○七室查獲之海洛因及空塑膠袋一大包、老虎鉗一個、壓縮機一台、電子
    秤二個、研磨機二台，暨Ｎ３－９２９８號自小客車內所查獲之海洛因，亦是丁○○所有等語（見該卷第九頁正面）。
(二)於偵查時，被告庚○○供稱：伊不知道口袋內被查獲之海洛因係何人所有，丁○○說外套是阿芳的，．．．在六○七室所查扣之海洛因，伊亦不知從何來，丁○○告訴伊說，是那天下午有人拿貨來，伊等已經缺貨很多天，丁○○說每人出二
    十五萬元，錢還沒給等語（見偵字第五○七號卷第四十三頁反面），丁○○、乙○○則均供稱：查扣之海洛因及安非他命，係渠等與庚○○三人各出二十五萬元
    ，一起向王文章買的，另查獲之海洛因及空塑膠袋一大包、老虎鉗一個、壓縮機
    一台、電子秤二個、研磨機二台，則係王文章帶過來的等語（見偵字第五○七號
    卷第四十一頁反面、第四十二頁正面、第四十五頁正面、第七十六頁反面、第七
   十七頁正面、第七十八頁正面）。
(三)於檢察官向原審法院聲請羈押，原審法院訊問時（見原審八十七年度聲羈字第一
    三號卷）：
(１)被告庚○○供稱：在伊口袋內、自小客車及一○一、六○七室內所查獲之海洛因
    及安非他命係渠等三人所有向綽號「王仔」所購買，電子秤係王文章所有，他將
    手提袋內之東西都給伊等等語（詳該卷第六頁正、反面，第七頁正面）。
(２)丁○○供稱：在自小客車內及一○一、六○七室內所查獲之海洛因及安非他命係
    渠等三人向王文章買的，總共七十五萬元，電子秤係王文章帶來的，黑龍即係王
    文章，因在警察局作筆錄時，有看到王文章，所以未講王文章，改講黑龍等語（
    詳該卷第七頁反面，第八頁正、反面）。
(３)乙○○供稱：在永和街二十一號及自小客車內所查扣之海洛因，係伊等三人向王
    文章所合買，扣案之安非他命係八十二年別人拿槍枝，安非他命我一起放到現在
    ，伊不知電子秤從何來等語（見該卷第九頁反面及第十頁正、反面）。
(四)於原審及本院前二次審理時，被告與丁○○、乙○○三人時而供稱：扣案之毒品
    係向王文章所購買（詳原審第一卷第二十三頁反面丁○○之供詞，第四十七頁正
    、反面乙○○之供詞，第一一六頁反面庚○○之供詞）；時而供稱：扣案之毒品
    係向黑龍所購買（詳原審第一卷第七十一頁正面丁○○之供詞，第二卷第三十頁
    反面庚○○之供詞）；時而供稱：係向黑龍及王文章所購買（見原審卷第二宗第
    六十一頁正面、第七十六頁正面丁○○之供詞），於本院更三審訊問時被告庚○○供稱：伊只知道王文章、黑龍有拿一個包包，過程如何伊不清楚，聽丁○○講
    是黑龍拿來的等語（見本院更三審卷第六三、一二○頁），丁○○先供稱：是向
    王文章買的，嗣又稱是向黑龍買的，不知黑龍之姓名等語（見更三審卷第七七、
    八四頁），乙○○則供述：是向王文章買的，不知黑龍之姓名等語（見更三審卷
    第七七、八四頁）。
(五)就扣案毒品之來源，被告三人所供互有出入且先後不一，三人於警訊時均未提及
    該毒品係黑龍或王文章所販賣，而於移送檢察官偵查中卻均供稱扣案毒品係三人
    所共同出資，每人各出資二十五萬元，向王文章所購買，其真實性即有可疑，嗣
    渠等於原審及本院前審暨本審訊問時，時而供稱係向王文章所購買，時而稱係向
    黑龍所購買，時而又稱係向黑龍及王文章所購買，亦有不合，又丁○○、乙○○
    始終無法供出黑龍之真實姓名，於本院前審訊問時仍供稱：不知黑龍之姓名，被
    告庚○○於本院調查時稱：黑龍即王文章自不可採，且警察於上開員林鎮○○街
    二十一號一○一及六○七室並未查獲黑龍或其他人居住之衣服及物品，另警員當
    時係在員集路檳榔攤前，看到電動玩具店只有被告與丁○○、乙○○三人在玩，
    發現可疑乃趨前臨檢，並在車上查獲海洛因等毒品，並在上開被告與丁○○、乙○○員林鎮○○街租住處查獲扣案之安非他命及海洛因，警方正在搜查當時，適
    逢王文章前來按門鈴，當時警員係穿著便衣，王文章不知是警察，他表示要跟乙○○買藥，乃將王文章一併帶回警局等情，亦據現場處理警員丙○○於於原審審
    理時證稱：「當時是他來按門鈴要買毒品，才被我們查獲的。」等語（見原審卷
    第二宗第四十六頁），復於本院更一審證稱：「當時我們是便衣，他不知道我們
    是誰，我問王文章何事，他說要來找阿章，我便帶乙○○下來說是否是他，他說
    對，他有說要跟乙○○買藥的。」等語（見本院更一審卷第一宗第六十二頁），
    於本院更二審亦證稱：「他（指王文章）在現場供稱至該址要向阿章購買毒品」
    等語（見本院更二審卷第一一四頁），於本審証稱「當時王文章按門鈴，我去開
    門的，說要找乙○○，我問他要幹什麼，他說要買藥。」等語甚詳；另證人王文
    章於警局亦稱：伊至員林鎮○○里○○街二一號公寓按六○七室電鈴，警方就下
    來問伊要找何人做何事，伊說要找阿章買安非他命，警方就帶乙○○及一大包毒
    品下來等語（見員林分局警卷第十一、十二頁），復於原審審理中證稱：「當天
    我自己一人去，我按電鈴時，警察就出現了‧‧我欲找阿章買安非他命。」等語
    （見原審卷第二宗第三十一頁）。至證人王文章雖於原審審理中證稱：「當天我
    去按電鈴，警察就來開門，即持槍壓住我。」等語（見原審卷(二)第三十二頁），
    證人即警員施佳序雖於本院更一審證稱：「搜的當時王文章來按門鈴，我們問他
    何事他說要找朋友，將他一併帶回警察局，當時我們有查他身上及車上均沒有查
    到東西，他於警局才承認說要向他們買海洛因。」等語（見本院更一審卷(一)第六
    十二頁），惟証人警員丙○○於本院供稱「現場是高樓大廈，是套房大樓，不是
    獨棟，住的人很多，王文章是在樓下大門按門鈴，我先下來問王文章要找何人做
    什麼事，他說要找阿章買藥，我並沒有拿槍把他押住，在路邊的大門口也不可能
    拿槍押他，施佳序是在我後面比較慢下來，我問王文章，以及王文章回答我的話
    ，他可能沒有聽到。後來我們就把王文章也一併帶回派出所，在警察局王文章也
    承認要向乙○○等人買毒品。」等語，足見案發當天應係王文章去按電鈴說要找
    乙○○買安非他命，嗣警員帶乙○○下來，經王文章指認確是要向其購買安非他
    命無誤後，警員方予逮捕，一併帶回警局處理，是以證人王文章於原審上開所供
    警察於開門即持槍壓住云云，應係為不完全之陳述，與其於警訊及原審所供其他
    證詞並無相抵觸之處。而証人警員丙○○已供明，王文章在樓下大門按門鈴，其
    先下樓問王文章，他說要找阿章買藥，施佳序是在後面比較慢下來，可能沒有聽
    到。且證人施佳序亦於本院前審供稱「當時丙○○先下去，王文章部分，他比較
    清楚。」等語（見本院更一卷第六十二頁），又依證人警員施佳序於本院更一審
    上開所供，當時王文章既僅按門鈴，說要找朋友，若未有何罪嫌，即將之一併帶
    回警察局云云，亦不合情理，是警員施佳序於本院更一審上開供稱，王文章於警
    局方承認要買海洛因云云，顯與事實並不相符，所供尚難憑採；參以扣案之安非
    他命及海洛因均為違禁物，價格昂貴，販賣者在未取得現款前豈會輕易先交貨與
   被告等人，足見被告庚○○等人係向不詳姓名之販毒者所販入。丁○○、乙○○
    所稱，在租處所查扣之毒品係向王文章或黑龍所買及被告庚○○於本院調查時所
    辯，聽丁○○講是黑龍拿來的云云，應係被告三人經警移送後串證之詞。
、次查扣案之毒品，經送請法務部調查局鑑定結果分別係安非他命及海洛因，其中
    安非他命淨重一一○．二八公克、海洛因淨重一○九二．九二公克（純度４．１
    ８％，純質淨重４５．６８公克），有法務部調查局鑑定通知書二紙在卷可稽（
    詳原審卷二第七○頁及偵字第五○七號卷第六十四頁），上述海洛因，經本院前
    審囑託法務部調查局解析其成分結果顯示：含有澱粉成分，有該局八十九年十一
    月三日（）陸（一）字第８９０７７９７３號函一份在卷可參，嗣經本院前審
    就上開海洛因已摻雜澱粉異物之情況下，是否仍能逕行施用？據該局覆稱：經查
    閱美國ＴｉｍＭａｒｎｅｌｌ所著之：ＤｒｕｇＩｄｅｎｔｉｆｉｃａｔｉｏｎ
    Ｂｉｂｌｅ第五六九頁及第五七○頁，澱粉與奎寧、奶粉、維他命．．．等成分
    經常被用做稀釋海洛因粉末之原料，而經澱粉稀釋後之海洛因粉末可經水溶解，
    再以湯匙、棉花等簡單工具過濾並取得澄清液後逕行施用於人體靜脈注射，或不
    經任何處理直接以鼻吸，或製成海洛因煙捲以燒煙吸食等方式施用（詳本院更一
    卷第二宗第二十一頁所附該局八十九年十二月二十日（）陸（一）８９０９８
    １７０號函），上開海洛因雖已摻雜澱粉，但仍可不經任何處理直接以鼻吸，或
    製成海洛因煙捲，以燒煙吸食等方式施用，自可供販售，被告於本院前審所辯，
    海洛因純度甚低不可能供作販賣云云，自不足採。而前開一○一室及六○七室均
    係丁○○所承租，由乙○○及丁○○、被告庚○○所分住（詳丁○○、乙○○及
    被告警訊供述），且除毒品外，復有電子秤、研磨機、老虎鉗、壓縮機及大塑膠
    袋遭扣案，另有小型小包塑膠袋數百個（見上述偵字第五○七號卷第三十三、三
    十四頁所附照片），據證人即警員施佳序、丙○○於原審時證稱：被告等於八十
    七年一月十三日為警查獲當時，毒品係放在一個旅行用之公事包裡，另空塑膠袋
    、老虎鉗、壓縮機、研磨機一台，砰（磅之誤）秤都在手提袋內，另一台研磨機
    在房間內．．．．，他們都用同一機種在研磨毒品．．．查到海洛因和安非他命
    放在床頭櫃上，裝成一包．．．（老虎鉗、壓縮機、電子秤）放在手提袋內（見
 原審卷第二宗第四五至四七頁）；另證人即警員戊○○於原審證稱：「海洛因是
    一小包一小包的，再裝成一大包的，並有拍照存證」（詳原審卷二第一三一頁正
    面，照片參前述五○七號偵卷第三十四頁、第三十五頁），否則苟如被告等所辯
    僅單純持有或供己施用，何須電子秤、研磨機、塑膠袋、老虎鉗、壓縮機？又何
    必將毒品分裝囤積在住處之內？更於海洛因內摻入澱粉類，參以丁○○另於八十
    六年十月二十八日在彰化縣埤頭鄉○○路○○路一六號家中被查獲之海洛因，亦
    同樣摻有澱粉成分（見上開法務部調查局八十九年十一月三日（）陸（一）字
    第８９０７７９７３號函），丁○○、乙○○因共犯本件犯行業經判決確定，有
    本院九十年度上更二字第三二五號判決書在卷可按，堪認扣案之海洛因係被告等
    為充重量之用，加入不詳之澱粉類粉末以扣案器具混合研磨、分裝，與扣案之安
    非他命均為被告與丁○○、乙○○共同意圖販賣而持有，彼此間有犯意聯絡，丁○○、乙○○於本院前審調查時供稱：購買毒品時庚○○並不在場等語，尚不足
    為有利被告庚○○之認定，丁○○於本審供稱：被告庚○○並不知伊要販買毒品
    云云，亦不足採信。
、再查丁○○於本院更三審調查時供稱：伊於八十六年十月在彰化縣埤頭鄉被查獲
    持有海洛因，十一月份沒有被查過等語（見本院更三審卷第七十九頁），另丁○○八十六年十月二十八日被查獲之海洛因與本案查扣之海洛因經鑑定結果，其純
    度不同（詳卷附法務部調查局鑑定報告），顯見其來源不同、購買日期不一，且
    本件扣案之上開海洛因及安非他命數量大、價格高，當非丁○○八十六年十月二
    十八日被查獲後短短數日即能與被告及乙○○籌資購得，扣案之海洛因及安非他
    命應係被告與丁○○、乙○○等人於上開八十六年十月二十八日丁○○被查獲後
    之同年十一月間至八十七年一月十二日間某日方自不詳姓名者購買，本院審酌並
    無證據足認被告等係分次購得扣案之海洛因及安非他命，且被告與丁○○、乙○○間有施用安非他命、海洛因之劣習（詳台灣高等法院被告等之全國前案紀錄表
    ），除王文章於案發當天欲向被告乙○○購買毒品，但尚未交易即為警查獲外（
    詳如後述），並未查獲有人向被告等人購買毒品之相關事證，依「罪疑唯輕」有
    利於被告之法理，應認被告與丁○○、乙○○等係同時購入扣案之海洛因及安非
    他命，購入之初擬供己施用，嗣因認販售毒品有利可圖並為減輕渠等施用毒品之
    費用負擔，始起意販售，並於海洛因內摻入澱粉類增加重量，且有王文章於查獲
    當天又係於現場擬向乙○○購買毒品，又被告三人於本件獲案之初，均未供稱扣
    案海洛因內之雜質係警員所摻，證人丙○○於本院前審調查時證稱：在現場並未
    查獲其他不明之粉末摻雜在內等語（見本院更二卷第一一三頁），況本件與丁○○八十六年十月二十八日被查獲之時間、地點及警員均不相同，豈會均遭摻入澱
    粉類粉末之理，丁○○於本院前審調查時稱：海洛因的數量可能是送鑑定時加進
    去的等語，自不足採，亦難據為有利被告之認定。
、末查警訊筆錄雖記載在前開自小客車之置物箱內臨檢查獲之海洛因乙包，毛重為
    二九．二公克，在被告庚○○身上查獲之海洛因乙包，毛重為三七．七公克，在
    上述一○一室床頭櫃前查獲之海洛因一大包，毛重為八七五公克，另在上述六○
    七室丁○○、庚○○所居住之房間床頭櫃下查獲之海洛因二包，毛重為一一四．
    六公克，總計毛重為一○五六．五公克，與法務部調查局鑑驗通知書上所記載之
    淨重一○九二．九二公克相較，該批毒品查獲時之毛重，反較鑑驗後之淨重為少
    ，經查警員於上開多處查獲該批毒品時有很多包，係向商家借用作生意之磅秤由
    警員戊○○秤重，警員在現場並未查獲其他不明之粉末摻雜在內等情，業據證人
    即警員丙○○於本院證述明確（詳本院更二卷第一一三頁、更四卷第七九頁），
    而証人警員戊○○於本院供証稱；「當時查獲毒品時候，是我秤的，當時查獲毒
    品，在車上、房屋現場、被告身上都有查獲毒品，因為查獲的海洛因數量太多，
    派出所的磅秤太小，無法秤，所以才向附近菜市場借磅秤來秤，我是壹包壹包分
    好幾次秤，當時毒品海洛因有很多包，就是如警方查獲所照照片情形，在每包秤
    後，合計總數量時候，可能有一部份漏掉沒有把它算進去總數量，所以才會有將
    同樣的海洛因送調查局鑑定結果淨重比我們磅秤的毛重總重量還重的情形發生。
    安非他命因為查獲的數量較少，係用派出所的磅秤就可以秤，所以當時是用派出
    所的磅秤秤的，計算總數量的時候，就沒有發生重量錯誤的情形。」（見本院更
    四卷第八十頁），則警方就所查扣之同樣毒品海洛因，因合計毒品海洛因總重量
    時漏計部分數量，致警方記載海洛因於扣押物品清單上為毛重一○五六點五公克
    ，較法務部調查局鑑定結果所載之淨重一○九二點九二公克還少，自應以法務部
    調查局鑑定結果所載之淨重一○九二點九二公克為正確，是警方所載毒品海洛因
    之毛重與上開正確之淨重有所差異，尚不足作為有利於被告之認定。被告雖另辯
    稱：伊於警訊時因吸食毒品，人迷迷糊糊沒有工作，沒能力買毒品，惟被告之警
    訊筆錄，均係針對所問而回答，井然有序，有該警訊筆錄在卷可憑，另縱認被告
    沒有工作，亦難遽認其沒能力買毒品，被告所辯顯不足採。另證人王文章於八十
    七年一月十三日案發當天固擬向被告乙○○購買安非他命，但未及交易之前，被
    告及丁○○、乙○○等人即遭警查獲，雖證人王文章於警訊供稱：曾於八十六年
    十二月十日向被告乙○○購買安非他命一次，但乙○○始終否認其情，且證人王
    文章就如何與乙○○購買之經過，如何聯絡及細節如何均未清楚供述，而前開第
    六○七室係被告庚○○、丁○○所共同居住之地點，乙○○是案發前三日左右始
    至該一○一室居住（詳丁○○、乙○○及被告之警訊筆錄），當時正值案發不久
    ，丁○○就乙○○何時至該租屋處居住，記憶應較清晰，所述自堪採信，證人王
    文章於原審就向乙○○買安非他命先稱一次，經原審法官提示警訊筆錄並告以要
    旨，又改稱二次（詳原審卷第二宗第三十一頁），核其前後就買賣之次數已有不
    一，且證人王文章既稱：伊只認識乙○○，並係向乙○○所買的，又何以會在八
    十七年一月十日前在該六○七室買賣取貨，證人王文章之供詞既有瑕疵，自不能
    採為乙○○已販賣安非他命之唯一證據，併予敘明。綜上所述，本件事證已臻明
    確，被告所辯顯係脫卸之詞，共犯丁○○、乙○○所述購買毒品時庚○○並不在
    場等語，與客觀事實不合如上述，顯係迴護被告之詞，均不足採信，被告犯行應
    堪認定。
二、查被告行為後，毒品危害防制條例業於八十七年五月二十日修正公布，並於同年
    月二十二日生效，依該條例第二條第二項第一、二款規定，海洛因係屬該條例所
    稱第一級毒品，安非他命原屬化學合成麻醉藥品，亦改列為該條例所稱第二級毒
    品，依該條例第五條第一項規定：「意圖販賣而持有第一級毒品者，處無期徒刑
    或十年以上有期徒刑，得併科新台幣七百萬元以下罰金」，該條例第五條第二項
    規定：「意圖販賣而持有第二級毒品者，處五年以上有期徒刑，得併科新台幣五
    百萬元以下罰金」，較諸修正前肅清煙毒條例第七條第一項規定：「意圖販賣而
    持有毒品或鴉片者，處無期徒刑，或十年以上有期徒刑，得併科三十萬元以下罰
    金。」，麻醉藥品管理條例第十三條之一第二項第二款規定：「意圖販賣而非法
    持有（麻醉藥品）者，處三年以上十年以下有期徒刑，得併科三萬元以下罰金。
    」，顯然較重，依刑法第二條第一項但書規定，適用修正前之肅清煙毒條例及麻
    醉藥品管理條例論罪科刑。核被告庚○○所為係犯修正前肅清煙毒條例第七條第
    一項之意圖販賣而持有毒品海洛因罪及麻醉藥品管理條例第十三條之一第二項第
    二款之意圖販賣而非法持有化學合成麻醉藥品罪（公訴人於起訴書記載被告犯意
    圖販賣而持有麻醉藥品罪，起訴法條誤載為麻醉藥品管理條例第十條之一第二項
    第二款，顯係筆誤，併予敘明）。被告與丁○○、乙○○間有犯意聯絡及行為分
    擔，為共同正犯，又被告與丁○○、乙○○等同時向不詳姓名者購買扣案海洛因
    及麻醉藥品安非他命擬供施用，嗣見販售毒品有利可圖並為減輕費用負擔，始起
    意販賣，同時同地持有海洛因及麻醉藥品安非他命，屬想像競合犯，應從一重之
    意圖販賣而持有海洛因毒品罪處斷，再被告庚○○有賭博、麻醉藥品管理條例等
    前科，於八十六年間又因違反麻醉藥品管理條例，經臺灣新竹地方法院判處有期
    徒刑六月確定，於八十六年十月二十一日易科罰金執行完畢，有台灣高等法院被
    告全國前案紀錄表在卷可考，五年以內再犯本件有期徒刑以上之罪，為累犯，除
    意圖販賣而持有毒品海洛因罪，法定本刑無期徒刑部分不得加重外，其餘部分依
    法加重其刑。原審予以論罪科刑，固非無見，惟原審判決認：
    I、被告庚○○與丁○○另構成意圖販賣而非法持有麻醉藥品罪，且被告就意圖
        販賣而非法持有海洛因之犯行另與綽號「黑龍」者間亦有共犯之關係。
    II、被告庚○○累犯加重時，就所犯意圖販賣而持有毒品海洛因罪部分，未說明
        法定本刑無期徒刑部分不加重。
    III、本件被告犯罪既應適用修正前肅清煙毒條例及麻醉藥品管理條例之規定，則
        應一體適用，不得將主刑與從刑分別割裂適用，原審將海洛因、安非他命沒
        收部分，適用毒品危害防制條例規定沒收，即有未合。
    Ⅳ、被告意圖販賣而持有毒品海洛因、安非他命之犯行，其本身即為持有行為，
        無庸再論被告持有毒品之低度行為，為意圖販賣而持有毒品之高度行為所吸
        收，原判決於理由中贅述該持有之低度行為為意圖販賣而持有毒品之高度行
        為所吸收。
    均尚有未洽，上訴人即被告上訴否認犯罪，雖不足採，然原判決既有如上可議之
    處，即屬無可維持，應由本院將原判決關於被告庚○○意圖販賣而持有毒品及意
    圖販賣而非法持有化學合成麻醉藥品暨定執行刑部分予以撤銷改判。爰審酌被告
    犯罪之動機、目的、手段及扣案之毒品數量雖多但尚未販賣暨犯罪後之態度等一
    切情狀，量處如主文第二項所示之刑。扣案之海洛因淨重一○九二．九二公克，
    依修正前肅清煙毒條例第十二條前段規定沒收銷燬之，安非他命淨重一一○．二
    八公克係違禁物，依刑法第三十八條第一項第一款規定宣告沒收，另空塑膠袋一
    大包、老虎鉗一支、壓縮機一台、電子秤二台及研磨機二台，係被告三人共有，
    供渠等犯罪之用，依修正前肅清煙毒條例第十三條第一項規定宣告沒收。又公訴
    人以被告庚○○，無業，亦有賭博、麻藥、槍砲、煙毒前科多次，認其有犯罪之
    習慣，聲請依刑法第九十條規定宣告於刑之執行完畢或赦免後，令入勞動場所強
    制工作云云，惟本院認被告庚○○上開所犯意圖販賣而持有海洛因毒品之罪名，
    其法定刑甚重，本院諭知如主文第二項所示之刑，已足收懲戒之效，爰不再為強
    制工作之諭知。
三、據上論斷，應依刑事訴訟法第三百六十九條第一項前段、第三百六十四條、第二
    百九十九條第一項前段、修正前肅清煙毒條例第七條第一項、第十二條前段、第
    十三條第一項、麻醉藥品管理條例第十三條之一第二項第二款、刑法第十一條前
    段、第二條第一項但書、第二十八條、第五十五條、第四十七條、第三十八條第
    一項第一款，判決如主文。
本案經檢察官己○○到庭執行職務。
中      華      民      國　    九十三     年     四      月    十三　　日
                                臺灣高等法院臺中分院刑事第十一庭
                                        審判長法  官  李  璋  鵬
                                        　　　法  官  胡  森  田
                                        　　　法　官  蕭  錦  鍾
右正本證明與原本無異。
如不服本判決應於收受送達後十日內向本院提出上訴書狀，其未敘述上訴之理由者並
得於提起上訴後十日內向本院補提理由書（均須按他造當事人之人數附繕本）。
　　　　　　　　　　　　　　　　　　　　　　　書記官  蘇  昭  文
中      華      民      國　    九十三     年     四      月    十三　　日
附表：
１、空塑膠袋一大包
２、老虎鉗一支
３、壓縮機一台
４、電子秤二台
５、研磨機二台
　　　　　　　　　　　　　　　　　　　　　　　　　　　　　　　　　　　　Ｒ
